【裁判字號】    98,台抗,596
【裁判日期】    980806
【裁判案由】    請求拆屋還地等
【裁判全文】
最高法院民事裁定              九十八年度台抗字第五九六號
再 抗告 人  甲○○
訴訟代理人  謝萬生律師
上列再抗告人因與乙○○間請求拆屋還地等事件，對於中華民國
九十八年五月十二日台灣高等法院裁定（九十八年度抗字第八○
一號），提起再抗告，本院裁定如下：
    主  文
再抗告駁回。
再抗告訴訟費用由再抗告人負擔。
    理  由
按對於抗告法院所為抗告有無理由之裁定，僅得以其適用法規顯
有錯誤為理由再為抗告，此觀民事訴訟法第四百八十六條第四項
規定自明。又數人在法律上各有獨立實施訴訟之權能，而其中一
人起訴或一人被訴時，所受之本案判決依法律之規定對於他人亦
有效力者，如該他人為共同訴訟人，固為類似必要共同訴訟。惟
本件相對人乙○○向台灣台北地方法院（下稱台北地院）起訴主
張：伊所有坐落台北市○○區○○段四小段五○號土地，遭一審
共同被告劉顧所有門牌同市○○路一六二號一至三樓房屋無權占
用，劉顧並將該房屋一樓部分出租予再抗告人，依民法第七百六
十七條及第一百七十九條規定，請求劉顧拆屋還地及給付相當於
租金之不當得利，暨依民法第七百六十七條規定，請求再抗告人
自該房屋一樓遷出等情，經該法院為相對人勝訴之判決。再抗告
人不服提起上訴，旋經同院裁定駁回，其對之提起抗告，原法院
以：劉顧就上開房屋原與相對人存有基地租賃關係，嗣劉顧未按
期繳納租金，相對人依民法第四百四十條規定合法終止租約，則
劉顧、再抗告人無權繼續占有系爭土地。因相對人對其二人之請
求權基礎、聲明均有不同，且其等在法律上各有獨立實施訴訟之
權能，其中一人被訴所受之本案判決對於另一人並無效力，訴訟
標的於其二人間即非必須合一確定，自無從適用民事訴訟法第五
十六條第一款規定，是劉顧合法提起上訴之行為，其效力不及於
再抗告人。第按提起第二審上訴，應於第一審判決送達後二十日
之不變期間內為之，民事訴訟法第四百四十條前段規定甚明。查
再抗告人於民國九十八年二月三日收受第一審判決正本，其上訴
之不變期間業於同年月二十三日屆滿，乃再抗告人遲至同年月二
十四日始提起上訴，有送達證書、上訴狀可稽，顯已逾上訴期間
，其上訴即非合法，爰裁定維持台北地院所為駁回再抗告人之上
訴之裁定，駁回其抗告，於法核無不合。末按劉顧就所有房屋向
相對人承租基地，並將房屋一部出租與再抗告人使用，嗣相對人
以租期屆滿或其他租賃關係消滅之事由，以一訴請求劉顧拆屋還
地，再抗告人自地上該部分房屋內遷出，為兩個獨立之請求權，
訴訟標的各別，不生訴訟標的合一確定與否之問題。再抗告意旨
謂其應屬類似必要共同訴訟，訴訟標的對於劉顧及再抗告人必須
合一確定云云，要非的論。再抗告論旨，指摘原裁定適用法規顯
有錯誤，聲明廢棄，非有理由。
據上論結，本件再抗告為無理由。依民事訴訟法第四百九十五條
之一第二項、第四百八十一條、第四百四十九條第一項、第九十
五條、第七十八條，裁定如主文。
中    華    民    國  九十八  年    八    月    六    日
                      最高法院民事第六庭
                          審判長法官  劉  福  來
                                法官  陳  國  禎
                                法官  陳  重  瑜
                                法官  吳  麗  女
                                法官  簡  清  忠
      本件正本證明與原本無異
                                      書  記  官
中    華    民    國  九十八  年    八    月   十七   日
                                                     m


司法院資訊處製作；財團法人民間司法改革基金會備份。
